【裁判字號】    99,訴,1622
【裁判日期】    991223
【裁判案由】    毒品危害防制條例
【裁判全文】
臺灣臺北地方法院刑事判決              99年度訴字第1622號
公  訴  人  臺灣臺北地方法院檢察署檢察官
被      告  王逸浩
選任辯護人  方興中律師
上列被告因毒品危害防制條例案件，經檢察官追加起訴（99年度
偵字第10781號），本院判決如下：
    主  文
本件公訴不受理。
    理  由
一、追加起訴意旨略以：被告王逸浩前於民國87年因施用第二級
    毒品安非他命，經臺灣臺北地方法院裁定送觀察勒戒，因認
    無繼續施用毒品之傾向，經臺灣臺北地方法院檢察署以不起
    訴處分確定在案；又於90年因施用第一級毒品海洛因，經臺
    灣臺北地方法院以90年度毒聲第2200號裁定送觀察勒戒，因
    認有繼續施用毒品之傾向，經臺灣臺北地方法院檢察署檢察
    官聲請強制戒治並起訴，經臺灣臺北地方法院以91年度訴字
    第51號判決就其施用海洛因部分，判處有期徒刑7月，就其
    施用安非他命部分，判處有期徒刑4月，應執行有期徒刑10
    月。又於91年12月間，因施用第一級毒品海洛因，經臺灣臺
    北地方法院以92年度訴字第615號判決，判處有期徒刑1年，
    接續執行於93年10月31日縮刑期滿。再於94年因施用第一級
    毒品海洛及第二級毒品安非他命，經臺灣臺北地方法院以94
    年度訴字第1778號判決，就其施用海洛因部分，判處有期徒
    刑1 年6月，就其施用安非他命部分，判處有期徒刑6月，應
    執行有期徒刑1年6月確定，嗣經96年減刑，更定應執行期徒
    刑9 月確定後，由臺灣臺北地方法院檢察署檢察官簽發執行
    指揮書，於96年7月8日縮短刑期執行完畢。緣被告自小即認
    識鄰居玩伴「藥頭」陳仁堂（綽號「三哥」或「阿明」，業
    經臺灣臺北地方法院檢察署98年4月15日以97年偵字第27404
    號、98年偵字第3939號提起公訴），互有往來。因陳仁堂於
    97 年7月間起迄97年12月17日止查獲日，均利用其父陳璧源
    設在台北市○○區○○街2段209之5號1樓住處藏匿毒品，諸
    如97年7月7日被告打電話給陳仁堂，被告：「喂！『三哥』
    ，我上次問你那個中古餐盤（毒品）有沒有？我開店要用。
    」陳仁堂：「我有託人去問。」被告：「你問到沒？」陳仁
    堂：「有問到，但是你要自己來看。」意即被告向陳仁堂（
    因排行第三，故被告稱伊「三哥」）進貨毒品之意。又如97
    年7月29日被告打電話給陳仁堂，被告：「你之前有說過，
    早餐店要收起來，改賣衣服有沒有？」陳仁堂：「我現在加
    減賣『衣服』。」意即陳仁堂原本只販售海洛因，但現在加
    減賣一些安非他命，被告有意包下來一起賣，比較有賺頭。
    再如97年8月1日被告打電話給陳仁堂，陳仁堂：「我帶一些
    『衣褲』給你看！」王逸浩：「對的！我在等你。那『皮鞋
    』（毒品）呢？」陳仁堂：「我帶一些給你看。」被告：「
    你現在人在那裡？」陳仁堂：「我先去『電動場』看看。」
    意即向陳仁堂請求進貨之意，彼等二人在電話中悉以密語交
    談，進貨補貨，共同在萬華地區組織販賣毒品集團，以上前
    科及雙方往來密切之關聯性，合先敘明。（二）被告（綽號
    「阿布吉」）自出獄後仍不知悔改，明知海洛因係第一級毒
    品，安非他命係第二級毒品，未經許可不得擅自販賣，仍追
    隨陳仁堂等人販毒集團，除基於本身毒癮之需求，向陳仁堂
    購買毒品海洛因自行施用外，亦基於共同販賣毒品海洛因之
    意思，常以手機對外營業，經常分別通知所謂「藥腳」等人
    至陳仁堂上開藏匿毒品附近，即貴陽街二段24 2號「得琩書
    店」內交易。（因該書店內有電子遊樂機檯若干檯，故在電
    話中交易地點暗語即以「電動場」為代號）。97年10月12日
    下午18時2分45秒，藥腳陳威宏（綽號「阿宏」）持手機000
    0000000號撥給被告手機0000000000，詢問被告當天是否有
    販賣毒品海洛因？被告稱：「有！有！」並問伊何時能到艋
    舺？陳威宏回稱晚上7時到，並自伊租屋在台北市大同區圓
    環白雪大旅社騎機車至上開書店毒品交易，陳威宏途經環河
    南路時，不巧遇上制服警員設路障臨檢，至路檢點時再以上
    開手機打給被告，告訴伊被臨檢，被告特別在電話問起：「
    是穿制服或者便衣？」陳威宏：「是穿制服。」被告：「好
    啦！」，意即私下自忖，應係制服員警隨機臨檢，而非刑警
    跟監，嗣陳威宏通過臨檢點，隨後兩人見面，陳威宏即以新
    台幣500元向被告購買毒品海洛因一小包（重量不詳），隨
    即隱入貴陽街2段巷內自行施打。（三）藥腳蔣志生（綽號
    「阿生」，住台北市萬華區○○○路○段155巷2號9樓。）係
    住在被告住所附近，伊於97年12月6日在臺大醫院照顧病人
    ，中午12時44分51秒，伊持手機000000 0000撥打被告手機
    0000000000，詢問被告有無毒品海洛因？可否送貨至臺大醫
    院給伊，被告：「好的！多少？」蔣志生：「一千五百元」
    ，被告：「我打這支電話給你」。蔣志生：「卡賓槍（針筒
    ）拿兩支來，我這邊沒有」，被告：「好的！」至下一通14
    時09分27秒電話，蔣志生：「你要拿來？」被告：「那裡？
    」蔣志生：「到中環市場，有人跟你嗎？我被跟喔！一個臉
    鄒鄒的。」，被告：「那個番仔喔。」嗣因蔣志生、被告畏
    懼被跟蹤，臨時改變交易地點，於下午14 時12分36秒，被
    告又以公共電話000000 00打給蔣志生手機0000000000，被
    告：「喂！要去那裡找你？」蔣志生：「到中環市場，你不
    是知道嗎？」被告：「我知道！」蔣志生：「你騎機車沿著
    環河南路一直騎，直直騎，騎到環南市場來。」被告：「那
    就約在加油站。」蔣志生：「不要！到橋下（萬板大橋）。
    」蔣志生隨即與被告在萬華區○○街外水門邊見面，並以
    1500元向被告購買毒品海洛因。（四）97年12月6日當晚，
    蔣志生又需要購買毒品海洛因解癮，於晚上22時32分44秒以
    手機0000000000打給藥頭陳仁堂手機000000 0000，詢問陳
    仁堂要不要送貨至臺大醫院，陳仁堂回稱：「有啊！」蔣志
    生：「你該不會三更半夜才來吧！」陳仁堂：「好啦，我馬
    上趕過去，我以為你不急著要，我趕在11點前送到」。惟當
    晚23時12分47秒卻由被告以手機0000 000000打給蔣志生手
    機0000000000，被告：「要拿去那裡給你？」蔣志生：「急
    診室。」被告：「到時侯再打電話給你嗎？到時你在出來接
    ！」蔣志生：「好的」。至下一通23時21分23秒電話，蔣志
    生：「喂！你有沒有帶筆（針筒）？筆啦？」被告：「沒有
    ！」蔣志生：「那我怎麼辦？」被告：「你看那裡有賣？我
    記得這裡有賣！在地下室。因為之前我在這邊顧人，我每天
    都有去買，你現在出來，我們已經到了。」意即蔣志生臨時
    要施打，卻苦無針筒，被告告訴蔣志生，伊記得在臺大醫院
    地下室醫療器材商店有賣針筒，被告騎機車後載陳仁堂，從
    萬華趕至台大醫院急診室，蔣志生隨即以1000元向被告購買
    毒品海洛因一小包。（五）97年12月7日上午10時53分17秒
    ，被告持手機0000000000打給蔣志生手機0000000000，被告
    詢問蔣志生是否需要海洛因？被告：「我再問你要不要？你
    要的話，再打電話給我。」惟當時蔣志生未置可否。至中午
    13時14分06秒，蔣志生以手機0000000000回撥被告手機0000
    000000，詢問被告要不要送貨至伊住處，即台北市萬華區○
    ○○路○段155巷2號9樓。蔣志生：「你那邊有沒有？拜託
    一下」，被告：「好啊！」蔣志生：「拿一千元（貨）」，
    被告：「好的。」蔣志生：「來我這裡，我現在身體很痛苦
    ！你過來華江橋，過第一個紅綠燈左邊第一個大樓12樓。知
    道嗎？」被告騎機車隨即出發送貨，不巧誤聽雙方會面地點
    ，竟過華江橋往板橋文化路騎去，雙方經電話再確認發現會
    面地點有誤，蔣志生：「喂！我在12樓等你啊！」被告：「
    那裡有12樓？我已經在文化路上。」蔣志生：「不是文化路
    上，是在我們台北這邊啊！」被告：「你麼拜託一下，你說
    『過橋』！」蔣志生：「哎呀，你趕快騎回來。」被告：「
    哎呀，我已經跑到板橋來。倒底在那裡？」蔣志生：「在艋
    舺這邊，在環河南路。」被告再從板橋文化路，回頭騎至蔣
    志生住處樓下碰面，雙方以1000元交易毒品海洛因完成。（
    六）97年12月12日，住桃園縣不知名綽號「阿昌」者與蔣
    志生合資向被告購買毒品海洛因，於下午17時43分38秒，被
    告以手機0000000000打給蔣志生手機0000000000詢問貨送到
    何處？蔣志生；「喂！你不要拿『粉的』，要拿『角的』。
    」被告；「我知道！拿了以後？」蔣志生：「約7點，再拿
    上來。」被告：「好的！」下一通18時07分49秒電話，王逸
    浩：「我已經準備好了。」蔣志生；「好了，我已經打電話
    給他（阿昌），他來時，我去載他。」被告：「好！」蔣志
    生；「東西不要去動！」被告：「不會！」蔣志生；「好！
    」意即蔣志生要求被告所賣的海洛因品質要原封整塊狀（俗
    稱角仔），而非粉狀，不要有摻料（俗稱洗過）。至晚上18
    時35分12秒，綽號「阿昌」以手機0000000000（登記林金英
    名下）打給蔣志生手機0000000000，蔣志生；「你8點能到
    ？」阿昌：「可以，我搭6點45分電聯車可以到，到艋舺車
    頭差不多8 點幾分就到。」蔣志生；「好啦！」阿昌：「你
    8點從家裡出發，到艋舺車頭等我。」至晚上於20時20分07
    秒，被告以手機0000000000打給蔣志生手機000000 0000詢
    問阿昌是否到站？被告：「喂！你好了沒？」蔣志生；「我
    現在艋舺車頭等他，你可以先去我家等，在樓下等，他現在
    快要出站。」至下一通於20時39分11秒電話蔣志生；「我5
    分鐘到，我已經載到人了。」被告：「好的！」蔣志生隨即
    騎機車載「阿昌」從台灣鐵路局萬華車站出發至伊住處，與
    被告見面後，雙方以1800元買賣毒品海洛因，交易完成。（
    七）97年12月14日，蔣志生原欲向陳仁堂購買安非他命，惟
    電話一直聯絡不上，於下午15時24分28秒，蔣志生以手機00
    00000000打給被告以手機0000000000，蔣志生；「喂！『憲
    同』（指陳仁堂）有沒有上來？，怎麼打電話都不通。」被
    告；「不然，過來找他。」蔣志生：「他那邊有沒有『硬的
    』？」被告：「有的！」蔣志生：「我要一千。」被告：「
    好的！我等一下打電話給你。」下一通15時58分30秒電話，
    被告：「喂？你人現在那裡？我現在就給你送過去。」蔣志
    生；「我在家。」被告：「你現在準備好！我現在就送過去
    。」蔣志生；「好的！」，至此蔣志生在伊住處，以1000元
    向被告購買安非他命，交易完成。惟因上一次尚欠被告毒款
    200元未清，至下午16時26分26秒，被告以手機0000000000
    打給蔣志生手機0000000000催討，被告；「對了，你那天尚
    欠我二百元，今天順便還我，不然他（指陳仁堂）向我討。
    」蔣志生：「那等一下，現在錢不夠，你別管他。」隨即下
    午16時30分15秒，陳仁堂以公共電話00000000 打給蔣志生
    手機00000 00000詢問何事？蔣志生；「為什麼你向我討二
    百元？」陳仁堂：「不是啦！是他（指被告）啦！我不知道
    你們怎麼算的？你跟我是沒有，是你跟他啦！我不知啦！」
    蔣志生；「『硬的』是不是給我送過來？我叫他去拿『硬的
    』，他倒底有沒有去拿？」陳仁堂：「有的，他已經去拿。
    」蔣志生；「為什麼他還沒有到？」陳仁堂：「有的，他已
    經拿去了。」蔣志生；「那我那二百元繼續欠著，不然算我
    這邊的。」陳仁堂：「不是跟我算，是他跟你算。」意即被
    告雖是販毒集團一員，惟被告販賣毒品交易所得，藥頭陳仁
    堂仍是劃清界限，各自清算。（八）藥腳何俊彥（綽號「小
    龍」或「阿俊」，住台北縣淡水鎮○○路210巷11號4樓），
    曾經多次向陳仁堂販毒集團買過毒品海洛因自行施用，惟因
    海洛因摻料太多品質不佳，有所抱怨。97年12月4日凌晨4時
    41分09秒，伊持手機0000000000撥打被告手機0000000000，
    詢問被告有無毒品海洛因？下一通4 時42分46秒，被告卻以
    另一支手機0000000000回撥何俊彥手機0000000000，被告；
    「你要多少？你想要多少？」何俊彥；「看品質，然後再決
    定。」被告；「你倒底想要多少？」何俊彥；「看品質再決
    定。」被告；「我現在沒有什麼辦法給你看什麼品質，要看
    品質的話，等到月底再說」。至5時38分14秒，被告再以手
    機0000000000撥打何俊彥手機000000 0000，被告；「你聽
    我說完，東西（貨）來是硬硬的，怎麼可能『洗過』（摻料
    ）！」何俊彥；「硬硬的那不代表是好貨，『阿布吉』你聽
    我說完，我曾經拿過粉的比角的還好過幾倍。」被告；「那
    不一定，『角的』大部分是比『粉的』是好！」何俊彥；「
    人看起來，感覺上就不一樣，事情要試過才知道。」意即何
    俊彥之前向被告所買的毒品「粉狀」海洛因被洗過多次，品
    質不良，施打效果不佳，希望能買到「塊狀」海洛因。至同
    一日上午11時53分44秒，何俊彥毒癮難耐，伊持手機000000
    0000撥打藥頭陳仁堂手機0000000000，何俊彥：「你找個公
    共電話打給我，還是怎樣？」陳仁堂：「我人在艋舺。」何
    俊彥：「我怕白走一趟啦！」陳仁堂：「我聽不懂，你這麼
    說話都奇奇怪怪。」何俊彥：「哎呀！你這個無法在電話中
    明說，我的也是！」意即何俊彥亟需毒品，唯恐在電話中被
    監聽，唯唯諾諾卻又無法在電話中細說分明。至晚上19時45
    分22秒，被告卻以手機0000000000撥打何俊彥手機00000000
    00，被告；「我已經幫你準備好了。」何俊彥：「我已經不
    能動了（毒癮發作中）。」並請求被告立即送貨至伊位在淡
    水的住處。至送貨前，於晚上20時22分05秒被告以手機0000
    000000撥打何俊彥手機0000000000，被告；「喂！我現在就
    要過去，你千萬不要給我『裝孝維』（耍詐之意）」，何俊
    彥：「不會！你坐到紅樹林站，你就打電話給我。」何俊彥
    ：「品質如何？是『整團』的。」被告；「是整團的，不是
    粉末的。」何俊彥：「不可以用粉末的。」被告；「我知道
    ！」，隨即被告搭捷運前往淡水，列車行至復興崗站，20時
    58分23秒被告又在車上，以手機0000 000000撥打何俊彥手
    機0000000000，被告；「你錢準備好了嗎？」何俊彥：「對
    的！我剛剛已經告訴你，如果好的品質，我就拿『六』（千
    元），不然，我就拿『三』（千元）。」被告；「我知道，
    瞭解！」何俊彥：「我們照規矩來！」被告；「我知！」意
    即雙方約定品質份量足夠，現金交易，不可賒帳。原約定在
    捷運站內7─11便利店見面，但被告誤以為站外7─11便利店
    ，已經步出淡水捷運站，至當晚21時18分12秒王逸浩再以手
    機0000000000撥打何俊彥手機000000 0000，被告；「喂？
    」何俊彥：「你到了？」被告；「我到了，我人在中國石油
    （加油站）這邊，我們約在麥當勞見面。」臨時再改見面地
    點至捷運站外麥當勞速食店碰面，由何俊彥騎機車後載被告
    至伊淡水鎮○○路210巷11號4樓租屋處，再以2500元向被告
    購買海洛因，雙方交易完畢。被告返回艋舺，何俊彥拜託被
    告中間傳話，於晚上23時38分43秒陳仁堂以公共電話000000
    00撥打何俊彥手機0000000000，陳仁堂；「那你要怎樣？」
    何俊彥：「原本我要『四分之一』，結果來『八分之一』」
    ，陳仁堂；「我說你現在想怎樣，你想如何解決？如何處理
    ？過去事，不用講，多說無益，你想怎樣都可以，其他不用
    講。」何俊彥：「我現在沒有辦法過去。」陳仁堂；「我想
    你現在也過不來。」何俊彥：「『阿布吉』他說他要送！」
    斯時被告在陳仁堂身邊，接手話筒，被告：「我沒辦法，現
    在沒有捷運，12點以後，就沒有捷運，你懂嗎？」至晚上23
    時56分10秒何俊彥以手機0000000000再打給被告手機000000
    0000，何俊彥：「我明天上午，你先把貨拿起來，你先把貨
    扣起來」，被告：「好啊！」何俊彥：「你不可以動手腳」
    ，被告：「不會」，何俊彥：「拿起來一定要有『四分之一
    』的量」，被告：「會的，一定有這麼多的量，我知道」，
    何俊彥：「分量要夠」，被告：「同款，我在你面前，當面
    『燒』」，何俊彥：「什麼是『燒』起來？」被告：「就是
    袋子封口密封。」意即何俊彥先前有向陳仁堂購買「四分之
    一台錢」毒品海洛因，惟陳仁堂不顧江湖道義並未給付足額
    份量，雙方遂起爭執，何俊彥有被騙感覺，遂委託被告代向
    陳仁堂催討，王逸浩在電話中表示，伊願意幫忙催討份量足
    夠之海洛因，並在何俊彥面前封口交付之。因認被告涉犯毒
    品危害防制條例第4條第1項販賣第一級毒品及第2項販賣第
    二級毒品罪嫌，係與陳仁堂前經臺灣臺北地方法院檢察署檢
    察官以97年度偵字第27404號、98年度偵字第3939號提起公
    訴之案件，有數人共犯一罪或數罪之相牽連案件，爰依法追
    加起訴等語。
二、按於第一審辯論終結前，得就與本案相牽連之犯罪或本罪之
    誣告罪，追加起訴；又起訴之程序違背規定者，應諭知不受
    理之判決，刑事訴訟法第265條第1項及第303條第1款分別定
    有明文。是得追加起訴者限於本案相牽連之犯罪或本罪之誣
    告罪，若非上開情形而追加起訴，該追加起訴自屬不合法。
    而所謂「本案相牽連之犯罪」，乃指與已經起訴之案件，有
    刑事訴訟法第7條所定之下列四款情形之一者：（一）一人
    犯數罪者。（二）數人共犯一罪或數罪者。（三）數人同時
    在同一處所各別犯罪者。（四）犯與本罪有關係之藏匿人犯
    、湮滅證據、偽證、贓物各罪者；另所謂與本案有「數人共
    犯一罪或數罪」關係者，需所追加起訴之被告與「已經起訴
    之被告」共犯一罪或數罪始足當之，若非與「已經起訴之被
    告」共犯一罪或數罪之人，即不合上開要件，自不得准予追
    加，否則無疑使訴訟無限擴張，有損訴訟迅速之要求。
三、經查：本件追加起訴意旨因認本案與本院98年度訴字第654
    號毒品危害防制條例案件（起訴案號：臺灣臺北地方法院檢
    察署97年度偵字第27404號、98年度偵字第3939號，下稱前
    案），為相牽連案件而追加起訴，然前案之被告為陳仁堂、
    蕭育禮、鄧守德、林美慧，此有前案之起訴書在卷可考，被
    告王逸浩並非前案業已起訴之被告，即本案與前案間尚無符
    合一人犯數罪之要件。又依前案起訴書犯罪事實之記載，前
    案歷次販賣毒品之犯罪時間均係於97年8月間所為，而本案
    之犯罪時間非但均係另行起意於97年12月所犯，且本件追加
    起訴書所記載之犯罪事實，販賣毒品之行為人均係王逸浩一
    人，是追加起訴書犯罪事實雖敘及追加起訴之被告王逸浩屬
    前案被告陳仁堂集團成員之一，惟並未認定前案被告陳仁堂
    與追加起訴之被告王逸浩係共同正犯關係，此可由證據清單
    中列明前案被告陳仁堂、蕭育禮等人均為證人身分，及所犯
    法條部分亦明載本件係追加起訴之被告王逸浩一人所為即明
    ，則本件追加起訴之犯罪事實與前案業已起訴之犯罪事實顯
    然全然無涉。從而，本件被告王逸浩與前案業已提起公訴之
    被告陳仁堂等人間並無數人共犯一罪或數罪之相牽連關係，
    揆諸前開法條規定，本件追加起訴自與法不合。綜上所述，
    本件追加起訴既不合法，依上揭說明，本件爰不經言詞辯論
    ，逕為不受理之諭知。
四、本件既經諭知不受理，檢察官於99年10月31日以北檢治信99
    偵第10781字第76441號函請併案審理之有關被告王逸浩所涉
    販賣毒品之案件，本院自無從併予審理，應退由檢察官另行
    依法處理。
據上論斷，應依刑事訴訟法第303條第1款、第307條，判決如主
文。
中    華    民    國    99    年    12    月    23    日
                  刑事第十七庭審判長法  官  劉煌基
                                    法  官  葉力旗
                                    法  官  楊雅清
以上正本證明與原本無異。
如不服本判決應於收受送達後10日內向本院提出上訴書狀，並應
敘述具體理由；其未敘述上訴理由者，應於上訴期間屆滿後20日
內向本院補提理由書（均須按他造當事人之人數附繕）「切勿逕
送上級法院」。
                                    書記官  吳俊龍
中    華    民    國    99    年    12    月    23    日

司法院資訊處製作；財團法人民間司法改革基金會備份。
